【裁判字號】    97,簡上,1001
【裁判日期】    980603
【裁判案由】    妨害公務
【裁判全文】
臺灣桃園地方法院刑事判決            97年度簡上字第1001號
上  訴  人
即  被  告  辛○○
指定辯護人  庚○○
上列上訴人即被告因妨害公務案件，不服本院中華民國97年11月
13日97年度桃簡字第2752號第一審刑事簡易判決（聲請簡易判決
處刑書案號：97年度偵字第13792 號），提起上訴，本院管轄之
第二審合議庭判決如下：
    主  文
上訴駁回。
    事  實
一、辛○○於民國九十七年六月七日上午九時五分許，因其前妻
    戊○○所有車牌號碼CN─八四三八號自小客車，違規停放在
    桃園縣龜山鄉○○○路與文東三街路口禁止停車紅線處，適
    有桃園縣政府警察局交通隊警員李重毅率民間龜山拖吊場拖
    吊車司機、助手方惠頤，依法在上開地點，執行拖吊違規車
    輛之職務，警員李重毅見戊○○上開車輛違規停放於上址，
    即由拖吊車當場持續廣播請違規停車者駛離後，再由警員李
    重毅擎製舉發違反道路交通事件通知單之職務，拖吊車司機
    及方惠頤隨即執行架設拖吊輔助輪，嗣警員李重毅、拖吊車
    司機及方惠頤完成上述拖吊作業，並於拖吊車司機駕駛上開
    拖吊車搭載警員李重毅及方惠頤正駛離上開自用小客車違規
    地點之際，辛○○因聽見該社區廣播上開地點有執行違規車
    輛拖吊後，隨即自戊○○位於桃園縣龜山鄉○○○路一七九
    號四樓住處跑至拖吊車旁，辛○○見戊○○所有上開車輛已
    遭架設輔助輪經拖吊車拖吊正駛離違規停車地點，竟心生不
    滿，基於對於公務員依法執行職務時，施強暴之犯意，於上
    開時、地，打開拖吊車副駕駛座車門，跳上副駕駛座車門旁
    腳踏處，手則抓著拖吊車車內副駕駛座上方車頂之扶手桿，
    不讓拖吊車駛離現場，並向警員李重毅大聲咆哮，要求讓上
    開車輛下架，惟經警員李重毅說明無法下架後，辛○○隨即
    跳下車走到拖吊車前方打開雙手阻擋拖吊車前進，以此強暴
    方式妨害上開拖吊勤務之執行。警員李重毅見狀，乃以警用
    無線電通知龜山拖吊場請求派員支援，適有桃園縣政府警察
    局交通隊龜山小隊交通事故處理小組警員王昶文正在附近補
    拍他案之現場相片，經過上開拖吊現場，見辛○○張開雙手
    阻擋在拖吊車前並大聲咆哮聲，乃停車到場瞭解情況，嗣桃
    園縣政府警察局龜山分局龜山派出所警員己○○經由警用無
    線電通報得知上開拖吊現場有拖吊糾紛趕至現場，並向執行
    拖吊勤務之警員李重毅瞭解情況後，多次勸告辛○○離開拖
    吊車前方，但勸阻無效，為讓拖吊勤務順利執行，警員己○○取得警員王昶文同意後，二人旋即上前告知欲執行拖吊勤
    務並各架起辛○○手臂將其拉離拖吊車前方，辛○○竟承前
    犯意，於警員己○○及王昶文架離時，徒手拉扯警員己○○
    之制服，並以右手揮臂擊中警員己○○頸部（未成傷），因
    辛○○劇烈反抗，警員己○○及王昶文乃將辛○○壓制在上
    開文東三街人行道上，直至拖吊車駛離現場後始放鬆對辛○○之壓制行為，警員己○○見上開妨害拖吊行為排除後，遂
    請警員王昶文先行離去，並由警員己○○繼續留在現場處理
    ，然辛○○因不服警員己○○之處理方式，基於侮辱依法執
    行職務公務員之犯意，當場對依法執行上開勤務之警員己○○接續以「你不要走，你孬種，你孬種」、「我就是因為這
    樣子才罵你孬種」等語辱罵之，警員己○○因認辛○○已涉
    犯侮辱公務員罪嫌，遂請求線上支援，當場逮捕辛○○帶回
    桃園縣政府警察局龜山分局坪頂派出所。
二、案經桃園縣政府警察局龜山分局報請臺灣桃園地方法院檢察
    署檢察官偵查後聲請簡易判決處刑。
    理  由
一、按傳聞法則之重要理論依據，在於傳聞證據未經當事人之反
    對詰問予以核實，乃予排斥，惟若當事人已放棄對原供述人
    之反對詰問權，於法院審判時表明同意該等傳聞證據可作為
    證據，基於證據資料愈豐富，愈有助於真實發現之理念，並
    貫徹刑事訴訟法修法加重當事人進行主義之精神，確認當事
    人對於證據能力有處分權之制度，傳聞證據經當事人同意做
    為證據，法院認為適當者，亦得為證據。另當事人於調查證
    據時，對於傳聞證據表示「沒有意見」，而未於言詞辯論終
    結前聲明異議，應視為已有將該等傳聞證據採為證據之同意
    ，此刑事訴訟法第一百五十九條之五定有明文。本案被告辛○○及辯護人於本院審理程序中已表示對卷內人證、書證、
    物證之證據能力均無意見，本院審理時，被告及辯護人對被
    告以外之人於審判外之陳述之證據能力並未表示意見，迄本
    院言詞辯論終結前，被告及辯護人亦未爭執本案證據之證據
    能力，依刑事訴訟法第一百五十九條之五第二項之規定，應
    視為被告及辯護人已同意本案相關之傳聞證據均可做為證據
    ，本院斟酌本案卷內之證據並非非法取得，亦無證明力明顯
    過低之情形，且經本院於審判期日依法進行證據之調查、辯
    論，被告於訴訟上之程序權，已受保障，前揭各該證據，均
    得採為證據。
二、訊據被告固坦承於上揭時地因其前妻戊○○所有上開車輛違
    規停車，遭警員李重毅率龜山拖吊場拖吊車司機及助手方惠
    頤執行拖吊作業時到場，並有跳上拖吊車副駕駛座車門旁腳
    踏處及擋在拖吊車前，且對警員己○○說「你是孬種，你不
    敢留下你的名字」等情，惟矢口否認有何妨害公務及侮辱公
    務員之犯行，並辯稱：伊當時跳上拖吊車車門是要跟警員溝
    通，並表明伊為駕駛人，而當時違規車輛尚在紅線區內，並
    未拖離，拖吊業務尚未完成，不符合依法執行職務，且伊係
    遭警員無預警以蠻力攻擊，壓制在人行道上，另伊會說「你
    孬種」是要請教警員名字，且係因遭警員先為不法之強制行
    為所生之情緒反應云云。惟查：
  (一)被告於九十七年六月七日上午九時五分許，因其前妻戊○○
    所有車牌號碼CN─八四三八號自小客車，違規停放在桃園縣
    龜山鄉○○○路與文東三街口紅線處，適有警員李重毅率民
    間龜山拖吊場拖吊車司機、助手方惠頤，依法在上開地點，
    執行拖吊違規車輛之職務，警員李重毅見戊○○上開車輛違
    規停放於上址，即由拖吊車當場持續廣播請違規停車者駛離
    後，再由警員李重毅擎製舉發違反道路交通事件通知單之職
    務，後由司機及方惠頤執行架設拖吊輔助輪，嗣警員李重毅
    、拖吊車司機及方惠頤完成上述拖吊作業，並由拖吊車司機
    駕駛上開拖吊車搭載警員李重毅及方惠頤正駛離上開自用小
    客車違規地點之際，被告跑至拖吊車旁，打開拖吊車副駕駛
    座車門，跳上副駕駛座車門旁腳踏處，手則抓著拖吊車車內
    副駕駛座上方車頂之扶手桿，不讓拖吊車駛離現場，並向警
    員李重毅大聲咆哮，要求讓上開車輛下架，惟經警員李重毅
    說明無法下架後，被告隨即跳下車走到拖吊車前方打開雙手
    阻擋拖吊車前進，警員李重毅見狀，乃以警用無線電通知龜
    山拖吊場請求派員支援，適有警員王昶文正在附近補拍他案
    之現場相片，經過上開拖吊現場，見被告張開雙手阻擋在拖
    吊車前並大聲咆哮聲，乃停車到場瞭解情況，嗣桃園縣政府
    警察局龜山分局龜山派出所警員己○○經由警用無線電通報
    得知上開拖吊現場有拖吊糾紛趕至現場，並向執行拖吊業務
    之警員李重毅瞭解情況後，多次勸告被告離開拖吊車前方，
    但勸阻無效，為讓拖吊業務順利執行，警員己○○及王昶文
    旋即上前分別架起被告手臂將其拉離拖吊車前方，被告因而
    以手拉扯己○○警員之制服，並以右手揮臂擊中警員己○○
    頸部（未成傷），警員己○○及王昶文隨即將被告壓制在上
    開文東三街人行道上，直至拖吊車駛離現場後始放鬆對被告
    之壓制行為，警員己○○見上開妨害拖吊行為排除後，遂請
    警員王昶文先行離去，並由警員己○○繼續留在現場處理，
    然被告因不服警員己○○之處理方式，當場對依法執行上開
    勤務之警員己○○接續以「你不要走，你孬種，你孬種」、
    「我就是因為這樣才罵你孬種」等語辱罵之等情，業據證人
    即桃園縣政府警察局交通隊警員李重毅於偵查中及本院審理
    時、證人即龜山拖吊場助手方惠頤於警詢時、證人即桃園縣
    政府警察局交通隊龜山小隊交通事故處理小組警員王昶文於
    本院審理時、證人即桃園縣政府警察局龜山分局龜山派出所
    警員己○○於偵查中及本院審理時、證人即案發現場目擊民
    眾丙○○於本院審理時證述明確（見臺灣桃園地方法院檢察
    署九十七年度偵字第一三七九二號卷第一八頁至第一九頁、
    第四三頁至第四四頁、第五八頁至第五九頁、本院卷卷一第
    六七頁至第七五頁、本院卷卷二第一六頁背面至第二四頁背
    面），復有桃園縣政府警察局龜山分局坪頂派出所辛○○妨
    害公務與公然侮辱罪偵查報告二份、桃園縣政府警察局交通
    隊偵辦辛○○妨害公務職務報告一份、桃園縣政府警察局舉
    發違反道路交通管理事件通知單一紙、現場照片九張、勘驗
    筆錄一份等件附卷可稽（見上開偵卷第二○頁至第二一頁、
    第二七頁至第三二頁、本院卷卷二第三頁背面至第九頁），
    是上開事實，堪以認定。
  (二)被告固以前情置辯，然依證人即當天執行拖吊勤務之警員李
    重毅於本院審理時具結證稱：於九十七年六月七日當天伊係
    在桃園縣龜山鄉○○○路與文東三街口支援龜山拖吊場執行
    拖吊勤務，伊與拖吊車司機及助手到達該處時，發現一輛車
    牌號碼CN─八四三八號自小客車紅線違規停車，當時我們有
    先確定駕駛人沒有在旁邊，隨即先由車上的廣播器持續廣播
    ，後由司機、助手架拖吊輔助輪，助手在車門貼車門封條，
    伊在旁邊寫舉發黃單，等拖吊程序完成，我們三人上車準備
    要回拖吊場。當拖吊程序完成車輛已經拖離違規地點時，伊
    看到辛○○上來抓著拖吊車車內副駕駛座上方車頂的手扶桿
    不放，但伊不知道是助手還未關車門或是由辛○○打開車門
    ，伊跟辛○○說他這樣是妨害執行公務，請他放手，他不放
    ，伊請問他是否為車主，他說他不是車主，也不是駕駛人，
    伊當時覺得辛○○並不是要溝通，後來辛○○就跑到車頭正
    前方三到五公尺的地方一直咆哮，伊告知他這樣是妨害執行
    公務的行為，因為辛○○站在拖吊車正前方，拖吊車無法往
    前開，若是往前開，會撞到被告，所以我們才通知拖吊場請
    派出所派員來支援。車主在派出所員警來支援之前有到現場
    ，但車主抵達現場的確切時間，伊不確定。等坪頂派出所的
    員警己○○到達現場後，伊跟他說拖吊遭到辛○○的阻撓，
    使我們無法將車拖吊回拖吊場，此時龜山交通小隊的警員王
    昶文在現場看到也過來幫忙，辛○○還是不讓我們離開，己○○跟伊說他們要使用公權力，伊只看到他們兩人將辛○○
    從拖吊車前拉開，我們的拖吊車往前開，後面的情形，伊就
    沒有看到等語明確（見本院卷卷一第六七頁至第七五頁），
    核與證人警員李重毅於偵查中證述情節大致相符（見上開偵
    卷第四三頁），互核與證人即案發當天龜山拖吊場助手方惠
    頤於警詢時證述情節亦大致相符（見上開偵卷第一八頁至第
    一九頁），證人警員李重毅雖證稱：但伊不知道是助手還未
    關車門或是由辛○○打開車門等語（見本院卷卷一第六八頁
    ），然證人方惠頤於警詢中證稱：拖吊車開到路口，一名男
    子跑到拖吊車門邊將右車門打開，抓住車頂手把，大聲咆哮
    要球放車等語（見上開偵卷第一九頁），再稽之證人李重毅
    證稱：等拖吊程序完成，我們三人上車準備要回拖吊場，伊
    坐在車內中間位置，助手坐在車門邊等語（見本院卷卷一第
    六八頁），顯見證人警員李重毅恐係因坐在拖吊車內中間位
    置未看清車門是否關閉，因此不知車門就為被告打開或助手
    方惠頤未關閉，再審酌證人警員李重毅及方惠頤與被告素不
    相識，並無宿怨亦無嫌隙，實毋庸虛構本件犯罪事實及設詞
    誣陷被告之理，是證人警員李重毅及方惠頤之證詞，要非子
    虛，堪以採信，足證被告確有在證人警員李重毅及龜山拖吊
    場助手方惠頤，於上揭時地執行拖吊上揭自用小客車勤務時
    ，打開拖吊車副駕駛座車門，跳上拖吊車副駕駛座腳踏處手
    抓住車內上方扶手桿，大聲咆哮不讓拖吊車駛離現場，並於
    證人警員李重毅拒絕將上揭違規車輛下架時，跑至拖吊車前
    方，阻擋拖吊車前進之事實無訛。
  (三)按汽車駕駛人在設有禁止停車標誌、標線之處所停車時，交
    通勤務警察、依法令執行交通稽查任務人員或交通助理人員
    ，應責令汽車駕駛人將車移置適當處所；如汽車駕駛人不予
    移置或不在車內時，得由該交通勤務警察、依法令執行交通
    稽查任務人員或交通助理人員為之，道路交通管理處罰條例
    第五十六條第一項第四款及第三項定有明文，而觀之卷附車
    牌號碼CN─八四三八號自用小客車停車現場照片，該輛自用
    小客車確實於本件案發當天停放在禁止停車之紅線處，再依
    證人警員李重毅及方惠頤之前揭證述，拖吊作業執行前，已
    先以拖吊車廣播欲執行拖吊勤務，且確認汽車駕駛人不在車
    內，依上開道路交通管理處罰條例之規定，如汽車駕駛人不
    在車內時，得由該交通勤務警察、依法令執行交通稽查任務
    人員或交通助理人員移置適當處所，是證人警員李重毅、龜
    山拖吊場司機及助手方惠頤於本件案發當時確為依法執行拖
    吊勤務無誤。
  (四)另被告辯稱：本件違規車輛尚未吊離違規現場，而伊已抵達
    違規拖吊現場，拖吊車即應將違規車輛下架，且「桃園縣政
    府警察局租用民間拖吊實施違規車輛拖吊移置暨保管作業管
    理規定」中關於拖吊汽車移置車輛倘已吊離現場，則不得依
    被拖吊車輛駕駛人之請求而停止拖吊移置之規定是不符法理
    之單行規則云云。惟查，本案乃係由交通勤務警察李重毅依
    據交通管理處罰條例第五十六條第一項第四款、第三項之規
    定，將違規車輛移置於適當之處所，與前揭「桃園縣政府警
    察局租用民間拖吊實施違規車輛拖吊移置暨保管作業管理規
    定」無涉，被告苟對於警員李重毅前述依法執行違規車輛移
    置於適當處所之行政處分有疑義，自應依同條例第九條、第
    八十七條之規定，向處罰機關陳述意見，及於接到裁決書之
    翌日起二十日內向管轄地方法院聲明異議，方為適法。尚難
    依據自己主觀之意見、看法，逕認依法執行職務之員警李重
    毅之作法係違法，而對員警大聲咆哮，並阻止拖吊車輛駛離
    現場，果若人人皆可依據自己主觀之想法，而認定公務員依
    法執行職務適法與否，則現代法治國家亦無須再設置司法機
    關審查行政機關之執法是否合法及適當，是被告前揭辯解，
    顯屬無稽，自無可採。
  (五)再參以證人即當天處理拖吊糾紛之警員己○○於偵查中及本
    院審理時具結證稱：伊當天是經由無線電通報案發現場有一
    件拖吊糾紛，到達現場時，看到現場氣氛蠻火爆，伊先請問
    現場處理的拖吊員警現場情形，拖吊員警表示已經完成拖吊
    程序，但是現場一男一女不讓他離開，伊問一男（即被告）
    一女（即車主）為何不讓拖吊車離開，表示他們願意接受罰
    單，不願意到拖吊場領車，並且拒絕我們派出所提供載他們
    到拖吊場領車的服務，溝通無效後，因為我們還有其他公務
    要執行，被告又在拖吊車前方導致我們無法執行公務，經多
    次勸告無效之後，於是伊在錄音棒內宣告日期並告知他們是
    執行公務，請他們讓開，車主說執行公務也要顧慮到法理情
    及民眾感受，我們現場三名員警溝通後由伊與甲○○○○將
    被告架離現場，由拖吊車員警戒護車主的安全，讓拖吊業務
    順利執行，在執行強制力時因為被告劇烈掙扎，被告行為非
    常激動已到非用強制力不足以制伏的地步，再加上現場是在
    馬路，為了怕執行公權力引發傷害行為，於是我們將該名男
    子帶到人行道上，一直到拖吊車已經駛離，我們才放開該名
    男子，伊再請交通隊的王警員先離開現場，由伊自行在現場
    處理後續。在處理過程中，本來是想要讓案件告一段落，可
    是該名男子在現場持續叫囂，甚至坐在伊的警用機車上，要
    求伊帶他到派出所，要開記者會，伊說若是要求我載他到派
    出所，要他先出示身分證查明身分，可是他說他沒有帶，並
    且現場罵伊「孬種」，伊就請求線上支援警力請巡邏車將他
    帶回派出所等語明確（見本院卷卷二第二二頁背面至第二五
    頁），及證人即當天在場之警員王昶文於本院審理時具結證
    稱：案發當天伊是剛好到現場補拍前一天在案發現場發生車
    禍的現場照片，經過案發現場，聽到被告站在拖吊車前方雙
    手張開大聲咆哮，伊就停車到現場瞭解狀況，伊詢問當時在
    拖吊車旁的警員李重毅現場狀況及發生什麼事，警員李重毅
    跟伊說他在執行拖吊準備離開，被告下來阻止，拖吊車已將
    違規車輛吊起，且該車已非原本違規停放之位置，至於現場
    地面上有無寫上違規車輛車號的文字，伊現在忘了。之後警
    員己○○也抵達現場，警員己○○就請被告不要擋在拖吊車
    前方妨礙交通隊執行拖吊，但是被告不聽，仍然雙手張開擋
    在拖吊車前方大聲咆哮，並持續一段時間，警員己○○過來
    跟伊說請伊幫忙強制將被告拉到旁邊，於是我們兩人分別站
    在被告的兩邊，我們兩人架住被告的左右手將被告往後拉離
    現場到文東三街的人行道上，當時被告有掙扎、反抗，即以
    雙手手肘有分別向伊與警員己○○的方向扭轉、揮擊，身體
    並有強力扭動，雙腳用力抓住地面阻止我們將他向後拖離，
    但文東三街路很小，為了讓拖吊車順利駛離，所以我們將被
    告拉到文東三街人行道上，被告隨即大喊警察打人，口中並
    數阿拉伯數字，不知道他數到幾，伊先放開被告，警員己○○隨後也放開了，伊問己○○是否還需要幫忙，他說不用，
    叫伊可以先走，伊就先離開了等語（見本院卷卷二第一九頁
    至第二一頁背面），互核證人警員己○○及王昶文證述情節
    大致相符，而審酌證人警員己○○及王昶文與被告素不相識
    ，並無宿怨亦無嫌隙，實毋庸虛構本件犯罪事實及設詞誣陷
    被告之可能，是證人警員己○○及王昶文之證詞，尚非虛妄
    ，堪以採信。另證人警員王昶文雖本院審理時證稱：拖吊現
    場地面上是否有車號資料伊忘了，伊也沒有印象被告有用手
    揮擊己○○及壓制被告等語（見本院卷卷二第二一頁背面）
    ，然證人警員王昶文亦於本院審理時證稱：桃園縣政府警察
    局龜山分局坪頂派出所辛○○妨害公務、公然侮辱偵查報告
    是伊製作，且係伊當時現場狀況製作，當時記憶較清楚，而
    該報告所記載之情節較符合真實等語（見本院卷卷二第二○
    頁背面），足認證人警員王昶文已因時間久遠，記憶模糊，
    無法於本院審理時敘述清楚案發當天之情況，堪認其於九十
    七年六月七日所製作之偵查報告較符合案發當天所發生之狀
    況，益徵證人警員己○○及王昶文於被告阻擋在拖吊車前時
    ，欲使證人警員李重毅及龜山拖吊場之拖吊車順利執行拖吊
    勤務，而由證人警員己○○及王昶文以手架離被告，且因被
    告劇烈反抗而以手拉扯警員己○○之制服並以手揮擊其頸部
    ，致證人警員己○○及王昶文遂將被告壓制在上開文東三街
    人行道上。
  (六)又依證人己○○警員於本院審理時具結證稱：拖吊車駛離後
    在處理過程中，辛○○持續叫囂，要求伊帶他到派出所，伊
    告知辛○○若是要到派出所，要他出示身分證件，辛○○說
    他未帶，並且當場表示伊是孬種，不敢將他移送法辦等語明
    確（見本院卷卷二第二二頁背面），及稽之本院製作案發當
    天警員錄音之勘驗筆錄：「警：現在是九十七年六月七號九
    點二十八分，現在拖吊場他們要執行公務，他們沒有違規，
    如果他們有違規記錄的話，有附監視器的內容，你可以去申
    訴，現在他們要執行公務，你就讓他們執行公務，好不好？
    」、「... 黃：（對曾說）不用調，（聽不清楚）... 現在
    在現場處理，（又對警員說）你現在會害怕，你就不要走，
    你孬種，你孬種，你還要不要我再講一次，你要有本事你不
    必錄影。... 。黃：（對警員說）我就是因為這樣子才罵你
    孬種。... 」（見本院卷卷二第八頁），顯見被告確有於證
    人警員己○○執行公務時以「你孬種」等語當場辱罵己○○
    警員。至證人戊○○於本院審理時雖證稱：伊沒有確實聽到
    「你是孬種，不敢將我移送法辦」這樣的一句話，但是中間
    有很多爭吵的聲音，當下有很多人在一起，你一句，我一句
    ，我聽到有爭執的聲音。伊在做筆錄時，也不知道為何警員
    會這樣問，因為當時做筆錄時，已經很累了，伊只想快點結
    束回家取車，伊不知道是確實有聽到這句話或確實沒有聽到
    這句話等語（見本院卷卷一第七八頁至第七九頁），然證人
    戊○○亦於本院審理時證稱：伊有看過筆錄才簽名，筆錄上
    手寫字體旁之簽名為伊所簽等語（見本院卷卷一第八○頁）
    ，足見證人戊○○於警詢筆錄製作完成後確有看過筆錄才簽
    名，果如證人戊○○所證述確未聽見被告辱罵警員己○○「
    你是孬種，不敢將我移送法辦」等語，衡情大可於警詢製作
    筆錄完成簽名前，要求製作筆錄之員警更改筆錄，或不予簽
    名，然證人戊○○仍於警詢筆錄製作完成看過筆錄內容後簽
    名，益徵證人戊○○當時所述確與警詢筆錄內容相符。再者
    ，證人戊○○為被告之前妻，當時又係為證人戊○○所有之
    車子遭拖吊致被告涉犯妨害公務及侮辱公務員罪嫌，且審酌
    證人戊○○於本院審理時證稱被告有跳至拖吊車上及站在拖
    吊車前不讓拖吊車離開，且被告有被兩名員警壓制在地上部
    分證詞，又與警詢中證述情節相符，足認證人戊○○於本院
    審理時翻異其部分證詞之舉，顯係迴護被告避重就輕圖為被
    告卸責之詞。
  (七)末查，證人壬○○於本院審理時具結證稱：本件案發當時伊
    剛好路過該處，聽到很吵的聲音，伊是隔著文化五路看到案
    發現場發生的情形，當時有兩名警員壓著被告，當時拖吊車
    還在現場，後來聽到被告喊你將我放開，並且以讀秒的方式
    從一數到十，伊站在馬路另一頭看那邊處理事情，隔了沒有
    多久，伊就走了，伊離開該處時，拖吊車仍在。當時伊沒有
    看到卷附照片內之白車，只有看到拖吊車的位置是停在偵卷
    第二八頁下方照片白車所停放建築物（該家建築物是洗衣店
    ）前，但詳細位置伊已經忘了等語（見本院卷卷一第八六頁
    ），然證人壬○○之證述僅得證明被告確有遭警員壓制在地
    上，亦即證人壬○○僅目擊案發當天發生之部分狀況，對於
    案發當天拖吊勤務之情形及嗣後被告與警員己○○對話情形
    並未目擊，且證人壬○○是隔著為文化五路觀看，是否能全
    部清楚看清情形已有所疑，是顯無從對被告為有利之認定。
    再者，證人即綠光社區管理員乙○○於本院審理時具結證稱
    ：九十七年六月七日上午九時伊看到拖吊車來到社區○○○○○路執行拖吊，伊就廣播請住戶若有違規停車的儘速將車
    子移開，後來由大廳監視器鏡頭看到被告跑到違規車輛現場
    ，當時拖吊車已經將違規車輛拖吊起來，正準備離開現場，
    伊看到被告與拖吊的警員發生拉扯，被告擋在拖吊車前面，
    旁邊的警員上前制止被告，要將被告脫離拖吊車等語（見本
    院卷卷二第一三頁背面），復於同日證稱：被告跑到違規現
    場，交通隊人員正將違規車輛上架中，被告此時與在旁執行
    拖吊的員警溝通，執行上架的是另一名拖吊場的人員，被告
    與在場的員警溝通了約五分鐘，在溝通過程中車子仍在上架
    中，五分鐘過後雙方溝通完畢，拖吊作業也已經完成，執行
    員警準備離開現場，要將違規車輛拖走，被告不願意讓自己
    的車輛被拖走，所以被告跑到拖吊車前方張開雙手擋在車頭
    ，看起來他的動作是不讓拖吊車離開，站在旁邊尚未上車的
    警員走到拖吊車前方與被告溝通，當時伊還有其他事情要忙
    ，沒有一直注意監視畫面，等伊回過頭來看畫面時，就看到
    被告與執行拖吊的員警在車頭的附近發生拉扯，旁邊有圍觀
    的人就愈來愈多，伊就趕快離開中控室跑到現場透過等語（
    見本院卷卷二第一三頁至第一六頁），審酌證人乙○○前開
    對於被告到場時違規車輛是否已經經拖吊車上架部分事實，
    證詞前後不一，而證人乙○○亦證稱：伊當時並未持續注意
    監視器畫面，之後伊便離開中控室到現場，伊再現場僅待約
    二分鐘等語（見本院卷卷二第一五頁、第一六頁），足見證
    人乙○○既為綠光社區之管理員，本件案發當時亦尚有其他
    職務須處理，並非全程觀看被告與拖吊車發生爭執之情形之
    監視器畫面，則證人乙○○是否有程目擊案發情形，尚非無
    疑，且證人乙○○係透過監視器觀看現場，對於當時所發生
    情形亦僅看到部分情況，況監視器並未有攝錄聲音，亦無法
    清楚知悉現場之實際狀況，是證人乙○○之證詞恐有疏漏，
    其雖證稱未看見被告跳上拖吊車及聽見被告高喊「你是孬種
    ，不敢將我移送法辦」等語，然此顯因證人乙○○未全程目
    擊所致，亦無法因此對被告為有利之認定。
  (八)綜上所述，被告及其辯護人所辯，顯係卸責之詞，委不足採
    。被告上揭犯行，事證明確，堪以認定，應依法論科。
三、又按刑法第一百三十五條第一項之罪，以對於公務員依法執
    行職務時施強暴脅迫為要件。此之所謂施強暴，不以對於公
    務員之身體直接實施暴力為限，凡以公務員為目標，而對物
    或對他人施暴力，其結果影響及於公務員之執行職務者，亦
    屬之；末按刑法第一百三十五條第一項之妨害公務罪，以行
    為人對於公務員依法執行職務時，施以強暴、脅迫，即屬當
    之；所稱「強暴」，係指一切有形力即物理力之行使而言，
    不問其係對人或對物為之均包括在內，最高法院八十四年台
    非字第三三三號判決、八十二年台上字第六○八號判決意旨
    可資參照，考之證人警員李重毅及方惠頤前揭證述，被告確
    有於警員丁○○○○執行拖吊勤務時打開車門、跳上拖吊車
    及擋在拖吊車正前方之事實，且跳上拖吊車及擋在拖吊車正
    前方之部分事實亦為被告所不否認（見本院卷卷一第二二頁
    、第七五頁），揆諸前揭判決意旨，被告打開拖吊車車門跳
    上拖吊車副駕駛座腳踏處，對證人丁○○○○大聲咆哮要求
    放車及阻擋拖吊車等行為，係對物施以強暴其結果已影響及
    於公務員即證人丁○○○○之執行職務，是被告確有於公務
    員依法執行職務時施強暴以妨害公務之行為無誤。核被告辛○○所為，係犯刑法第一百三十五條第一項之對於公務員依
    法執行職務時施強暴罪及同法第一百四十條第一項之於公務
    員依法執行職務時當場侮辱罪。被告對於警員依法執行職務
    時，先後施強暴行為，係基於一個妨害公務之犯意而為，其
    數行為於密切接近之時地實施，侵害同一之法益，各行為之
    獨立性極為薄弱，依一般社會健全觀念，在時間差距上，難
    以強行分開，在刑法評價上，以視為數個舉動之接續施行，
    合為包括之一行為予以評價，較為合理，應屬接續犯，而為
    包括之一罪。被告所犯上開二罪之間，犯意各別，行為互殊
    ，應予分論併罰。原審認本件事證明確，而適用刑法第一百
    三十五條第一項、第一百四十條條第一項、第五十一條第六
    款、第四十一條第一項前段，刑法施行法第一條之一第一項
    、第二項前段，並審酌被告以強暴手段妨害警員執行違規車
    輛移置作業，並以言語辱罵警員，公然對公權力加以挑釁，
    所生危害非輕，兼衡其犯罪動機、手段、生活狀況、智識程
    度，與犯後卸詞狡辯，態度不佳及其素行等一切情狀，就被
    告所犯刑法第一百三十五條第一項對於公務員依法執行職務
    時施強暴罪部分量處拘役五十日，就被告所犯同法第一百四
    十條於公務員依法執行職務時當場侮辱罪量處拘役四十日，
    及均諭知如易科罰金，以新臺幣（下同）一千元折算一日，
    併依同法第五十一條第六款規定定其應執行拘役八十日及諭
    知如易科罰金，以一千元折算一日之折算標準。核其認事用
    法尚無違誤，量刑亦屬允當。被告仍執陳詞否認犯行提起上
    訴，為無理由，應予駁回。
據上論斷，應依刑事訴訟法第四百五十五條之一第三項、第三百
六十八條，判決如主文。
本案經檢察官陳國安到庭執行職務。
中    華    民    國    98    年    6     月    3     日
                  刑事第九庭  審判長  法  官  吳為平
                                      法  官  胡芷瑜
                                      法  官  林玉蕙
以上正本證明與原本無異。
本件不得上訴。
                                      書記官  魏里安
中    華    民    國    98    年    6     月    3    日


司法院資訊處製作；財團法人民間司法改革基金會備份。
